臺灣桃園地方法院刑事判決　　　　　　　 95年度訴字第889號
公　訴　人　臺灣桃園地方法院檢察署檢察官
被　　　告　乙○○
　　　　　　　　　　　樓之4
　　　　　　　　　　　10
指定辯護人　本院公設辯護人陳瑞明
被　　　告　甲○○
指定辯護人　本院公設辯護人彭詩雯
上列被告因違反槍砲彈藥刀械管制條例案件，經檢察官提起公訴
（94年度偵續字第56號），本院判決如下：
    主  文
乙○○、甲○○均無罪。
    理  由
一、公訴意旨略以：被告乙○○、甲○○均明知未經許可，不得
    無故製造具有殺傷力之改造手槍，竟共同基於製造可發射子
    彈具有殺傷力之改造手槍之犯意聯絡，由被告乙○○先於民
    國93年8 月21日下午1 時44分許，將其所持有之仿WALTHER
    廠PPK/S 型半自動手槍之改造手槍1 枝、仿WALTHER 廠
    PPK/S 型半自動手槍之玩具手槍零件1 枝、仿BERETTA 廠84
    型半自動手槍之玩具手槍零件2 枝、土造子彈成品2 顆、土
    造子彈半成品1 顆，交予被告甲○○，由被告甲○○在邱錦
    洋（持有可發射子彈具有殺傷力改造手槍罪嫌部分，已經法
    院判決確定）位於桃園縣楊梅鎮○○路○ 段17 6巷76號邱錦
    洋住處內，利用邱錦洋家中之剉刀等工具，剉磨槍管，而將
    前揭仿WALTHER 廠PP K/S型半自動手槍改造完成為可發射子
    彈具有殺傷力之手槍後（其餘槍枝零件、子彈經鑑驗結果均
    不具殺傷力），將該槍枝交還給被告乙○○，因認被告乙○
    ○、甲○○2 人涉犯修正前槍砲彈藥刀械管制條例第11 條
    第1 項之共同製造可發射子彈具有殺傷力之改造槍枝罪嫌等
    語（見本院95年6 月7 日準備程序筆錄第1 頁、第2 頁）。
二、按犯罪事實應依證據認定之，無證據不得認定其犯罪事實。
    又不能證明被告犯罪者，應諭知無罪之判決，刑事訴訟法第
    154 條第2 項、第301 條第1 項分別定有明文。又按，事實
    之認定，應憑證據，如未能發現相當證據，或證據不足以證
    明，自不能以推測或擬制之方法，為裁判基礎；且認定不利
    於被告之事實須依積極證據，苟積極證據不足為不利於被告
    事實之認定時，即應為有利於被告之認定；另認定犯罪事實
    所憑之證據，雖不以直接證據為限，間接證據亦包括在內，
    然而無論直接證據或間接證據，其為訴訟上之證明，須於通
    常一般之人均不致有所懷疑，而得確信其為真實之程度者，
    始得據為有罪之認定，倘其證明尚未達到此一程度，而有合
    理之懷疑存在而無從使事實審法院得有罪之確信時，即應由
    法院為諭知被告無罪之判決（最高法院40年台上字第86號、
    30 年 台上字第816 號、76年台上字第4986號判例參照）。
三、本件公訴人認被告乙○○、甲○○涉犯共同製造可發射子彈
    具有殺傷力之改造槍枝罪嫌，無非係以證人邱錦洋於警詢及
    偵查中證稱：「甲○○確實曾有1 次至伊家中，利用伊家中
    之銼刀慢慢磨製槍管改造槍枝」等語、證人黃國炫於偵查中
    證稱：「扣案槍枝是被告乙○○所有、曾在邱錦洋家中有聽
    到乙○○與甲○○在廚房桌上談及槍枝部分零件壞掉、試槍
    事情」等語、證人吳家豪於偵查中證稱：「槍枝是被告乙○
    ○的，因為當時在邱錦洋家中有聽到乙○○與甲○○在廚房
    桌上談及槍枝部分零件壞掉、試槍事情」等語，及監聽譯文
    、內政部警政署刑事警察局槍彈鑑定書等為論據。訊據被告
    乙○○、甲○○2 人均堅詞否認有何共同製造可發射子彈具
    有殺傷力槍枝之犯行，被告乙○○辯稱：扣案槍枝確實不是
    伊所有，更無委請被告甲○○磨製槍管後予以換裝改造槍枝
    之行為等語；被告甲○○則辯稱：伊並沒有幫被告乙○○改
    造槍枝等語。
四、經查：
  (一)證據能力部分：
    證人邱錦洋、黃國炫於警詢中所為之陳述，為被告以外之人
    審判外所為陳述，屬傳聞證據，而被告於本院行準備程序時
    已就上開供述之證據能力提出爭執，主張無證據能力（被告
    甲○○僅對證人邱錦洋於警詢、偵查中之陳述，認無證據能
    力，其餘證人黃國炫、吳家豪證詞部分，均同意作為證據）
    ，經審酌該陳述之內容，並考量證人邱錦洋、黃國炫於本院
    審理時經傳喚到庭具結作證，認證人邱錦洋、黃國炫於警詢
    時之陳述，尚非為證明本件犯罪事實之存否所必要者，而與
    刑事訴訟法第159 條之2 或第159 條之3 所定情形不相符合
    ，復查無其他得例外取得證據能力之法律依據，是依刑事訴
    訟法第15 9條第1 項規定，應認不具證據能力。然證人邱錦
    洋、黃國炫於警詢中所為之陳述，雖不得直接作為認定犯罪
    事實存否之證據，惟於詰問過程中，如為與先前所述不一致
    之陳述時，仍容許以之作為彈劾證據，用以爭執其先後不一
    致陳述之證明力（最高法院著有94年度臺上字第6881號判決
    參照），併予敘明。另被告以外之人於偵查中向檢察官所為
    之陳述，除顯有不可信之情況者外，得為證據，刑事訴訟法
    第159 條之1 第2 項亦有明文，證人邱錦洋、黃國炫、吳家
    豪於偵查中之陳述，雖亦係審判外之陳述，惟其於偵查中之
    陳述，既經具結後始接受檢察官詢問，有證人結文3 份在卷
    可參，亦非非法取得，並無顯有不可採信之情況，是本院認
    證人邱錦洋、黃國炫、吳家豪前開偵查中之陳述，有證據能
    力。
  (二)實體方面：
    本案扣案之槍枝經送內政部警政署刑事警察局鑑驗結果，認
    係仿WALTHER 廠PPK ／S 型半自動手槍製造之金屬玩具手槍
    ，換裝土造金屬槍管改造而成之改造手槍，認具殺傷力等語
    ，有該局93年12月7 日刑鑑字第0930221559號鑑驗通知書在
    卷可稽（見93年度偵字第17984 號偵查卷第255 頁以下），
    足認本件涉案之槍枝是為可發射子彈具有殺傷力之改造玩具
    手槍，甚為明確。惟本院所要審究者，乃被告2 人究係有無
    共同製造上述可發射子彈具有殺傷力之槍枝及該槍枝是否為
    被告乙○○所有之事實。查：
  (1)證人邱錦洋於警詢中證稱：現場為警查獲之槍枝零件及改造
    子彈成品、半成品全是綽號「小黑」之黃國炫男子拿給伊的
    。另甲○○確實曾有1 次至伊家中，利用伊家中之銼刀慢慢
    磨製槍管改造槍枝，至於槍枝是幫何人改造伊不清楚。而這
    1 次就是指在93年8 月21日13時44分3 秒許之監聽譯文內談
    及的這1 次等語（見93年偵字第17984 號偵查卷第3 頁以下
    ）；於偵查中證稱：扣案之槍枝、子彈是綽號小黑之黃國炫
    在被警查獲約10天前交給伊，並叫伊拿回家的等語（見93年
    偵字第17984 號偵查卷第138 頁以下、見94年偵續字第56號
    偵查卷第45頁）：於本院審理中再證稱：93年10月29日經警
    員在伊位於楊新路2 段176 巷76號2 樓住處查獲之槍彈是被
    告乙○○所有的。因為被查獲前幾天，黃國炫打電話給伊，
    要伊到乙○○外公家去將該等物品拿回來，而且黃國炫有告
    訴伊槍枝是乙○○的，伊前去拿取物品時，黃國炫當時是在
    乙○○外公中壢家中。另伊不清楚甲○○有無在伊住處改造
    過槍管，但甲○○確實有向伊借用過銼刀，至於磨製什麼，
    伊不知道等語（見本院95年11月9 日審判筆錄第3 頁、第4
    頁、第5 頁、第9 頁、第10頁），惟經檢察官當庭詰問證人
    邱錦洋關於前往被告乙○○外公中壢住處拿取本案扣案物品
    時，證人黃國炫究竟有無告知所交付之物品係何人所有情節
    時，證人邱錦洋先答稱：沒有等語，再經檢察官詰問何以能
    認定扣案物品是被告乙○○所有，證人邱錦洋又改稱：扣案
    物品本來就是乙○○所有的，是伊接獲黃國炫電話通知前去
    拿取物品時，黃國炫告訴伊說東西是乙○○的，伊才知道扣
    案物品是乙○○的等語（見本院95年11月9 日審判筆錄第5
    頁），綜析證人邱錦洋上開陳述，就關於「證人黃國炫究竟
    有無告知扣案槍枝是被告乙○○所有」、「有無看過被告甲
    ○○磨製槍管之行為」之重要情節，前後供述不一，且有嚴
    重矛盾之處，是否屬實，已非無疑。況觀諸證人邱錦洋所陳
    稱被告甲○○曾以銼刀磨製過槍管，而屬對被告甲○○為不
    利證詞部分，亦無從證明被告甲○○縱有磨製槍管，該槍管
    確係用以換裝、製造扣案槍枝之情形甚明。
  (2)又證人黃國炫於警詢中證稱：本案查獲物品是邱錦洋所有等
    語（見93年偵字第17984 號偵查卷第163 頁）；於93年10月
    30日偵查中先證稱：本案警員在邱錦洋住處查獲之槍枝及零
    件是伊交給邱錦洋，並寄放在邱錦洋住處等語（見93年偵字
    第1798 4號偵查卷第163 頁）；於94年11月22日偵查中再證
    稱：是乙○○打電話叫伊請邱錦洋到乙○○外公位於中壢家
    中拿取扣案物品，伊就打電話給邱錦洋，實際上並沒有經手
    扣案物品，更沒有將之交付予邱錦洋。至於93年10月30 日
    在檢察官偵訊時會說伊有將扣案物品交給邱錦洋並寄放在邱
    錦洋那裡，是因為邱錦洋來乙○○外公中壢家中拿槍時，伊
    在場，才會如此說。另扣案物品確實乙○○所有等語（見94
    年偵續字第56號偵查卷第31頁）；於94年12月21日偵查中證
    稱：曾在邱錦洋家中有聽到乙○○與甲○○在廚房桌上談及
    槍枝部分零件壞掉、試槍事情等語（94年偵續字第56號偵查
    卷第31頁）。惟證人黃國炫於本院審理中則改稱：乙○○打
    電話叫伊給邱錦洋，要邱錦洋到乙○○外公家拿一批槍彈回
    去，約過半小時，邱錦洋就來把東西帶走，並不是伊把東西
    交給邱錦洋的。另被查獲前，伊並沒有在邱錦洋家中聽過乙
    ○○、甲○○談起槍枝、子彈或磨製槍管的事等語（見本院
    95年10月12日審判筆錄第17頁、第21頁），是證人黃國炫前
    所證稱扣案槍枝係何人所有？如何將之交付證人邱錦洋過程
    ？有無聽聞被告2 人在談論槍枝問題，已有不一致。抑且，
    經檢察官當庭詰問證人黃國炫何以與其在偵查中陳述確實有
    交付扣案槍枝予證人邱錦洋之情節不相同時，證人黃國炫始
    答稱：該次即93年10月30日在檢察官偵訊時所說交付槍枝及
    零件給邱錦洋的是指另一次，與本案無關，伊經手交付那1
    次是乙○○叫伊拿道具槍零件到邱錦洋家中而已等語（見本
    院95年10月12日審判筆錄第17頁、第18頁）；檢察官再詰問
    證人黃國炫可否確認在證人邱錦洋住處查扣之物品中（包含
    扣案槍枝、槍枝零件、子彈等共計5 項物品），何者是證人
    邱錦洋前去被告乙○○外公家拿取之物品，何者是證人黃國
    炫攜帶至證人邱錦洋家中時，證人黃國炫又答稱：可以確定
    ，並當場分別指出等情（見本院95年10月12日審判筆錄第18
    頁、第21頁、第22頁），然與證人黃國炫於同次審理之初即
    已證稱該查扣物品（包含扣案槍枝、槍枝零件、子彈等共計
    5 項物品）均是證人邱錦洋至被告乙○○外公家取走之物（
    見本院95年10月12日審判筆錄第17頁），顯不相同，更與證
    人邱錦洋前揭一再證稱是證人黃國炫以電話通知前往指定地
    點，並將證人黃國炫所交付之扣案物品取走之情相佐。再徵
    諸證人黃國炫亦不否認有以電話通知證人邱錦洋前往被告乙
    ○○外公位於中壢住處拿取扣案具有殺傷力槍枝，如前所述
    ，則證人黃國炫就本案已存在有高度利害關係，其為避免已
    身涉入持有或製造本案可槍枝之犯行，而藉誣指、甚或告訴
    證人邱錦洋該槍枝為被告乙○○所有之方式卸免刑責情節，
    亦非無可能之事，是證人黃國炫前揭證述，要難採信。
  (3)再者，證人吳家豪雖於偵查中證稱：槍枝是乙○○的，因為
    當時在邱錦洋家中有聽到乙○○與甲○○在廚房桌上談及槍
    枝部分零件壞掉、試槍事情，當時在邱錦洋家中的有邱錦洋
    、乙○○、甲○○、黃國炫及伊等語（見94年偵續字第56號
    偵查卷第44頁）。惟證人吳家豪於本院審理中已改證：伊並
    不知道本案查扣之物品是何人所有，但在查獲前1 星期前，
    在邱錦洋住處泡茶聊天時，伊無意間有聽到邱錦洋與甲○○
    2 人在說槍枝與子彈是乙○○的。至於偵查中有關陳述乙○
    ○與甲○○在談論槍枝零件壞掉部分，是邱錦洋告訴伊，不
    是伊聽到的等語（見本院95年9 月21日審判筆錄第5 頁、第
    6 頁），綜析證人吳家豪上開陳述，估不論證人吳家豪究竟
    有無親身聽聞被告2 人或係證人邱錦洋與被告甲○○間在談
    論槍枝問題，或經證人邱錦洋轉述得知，然證人吳家豪亦自
    承並未清楚聽聞是在討論何種槍枝、型式、數量等情（見本
    院95年9 月21日審判筆錄第7 頁），本院實難認定證人吳家
    豪所指稱相關人士在談論之槍枝即為扣案上述槍枝，是證人
    吳家豪之證詞，亦不足作為被告2 人不利益之認定。
  (4)至卷附公訴人所提出之監聽通聯譯文內容（即93年偵字第17
    984 號偵查卷附第59頁以下），雖有收錄發話者與答話者間
    談論槍枝與槍管之話題，而被告2 人亦不否認部分對話譯文
    確實為渠等之談話，惟觀諸該電話通聯內容，並未見任何具
    體、明確談及製造本案扣案槍枝或該槍枝屬被告乙○○所有
    之情事，是該監聽通聯譯文，仍不足以之為被告2 人有公訴
    人所指前揭犯行之依據。
五、綜上所述，證人邱錦洋、黃國炫、吳家豪等3 人之陳述，既
    有瑕疵存在，且相互間亦有矛盾之處，如前所述，而本院亦
    查無其他積極證據足資佐證其等證詞與事實相符，是證人邱
    錦洋、黃國炫、吳家豪前揭不利被告之陳述，自難以之作為
    被告2 人犯罪事實之認定基礎。此外，復查無其他積極證據
    足認扣案槍枝確係被告乙○○所有，並交予被告甲○○換裝
    槍管，而共同製造可發射子彈具有殺傷力之改造玩具手槍之
    行為。被告犯罪即屬不能證明，自應由本院諭知無罪之判決
    。
六、又被告甲○○經合法傳喚無正當理由不到庭，然本院認此係
    應諭知無罪之案件，爰依刑事訴訟法第306 條之規定，不待
    其陳述逕行判決。
據上論斷，應依刑事訴訟法第301 條第1 項、第306 條，判決如
主文。
本案經檢察官何嘉仁到庭執行職務。
中　　華　　民　　國　　96　　年　　2 　　月　　1   　日
                  臺灣桃園地方法院刑事第七庭
                      審判長法  官     江振義
                            法　官　   劉為丕
                            法  官     賴淑美
以上正本證明與原本無異。
如不服本判決，應於判決送達後10日內向本院提出上訴狀（應附
繕本），上訴於臺灣高等法院。
                            書記官     張尹嫚
中　　華　　民　　國　　96　　年　　2　　月　　1  　　日
